【裁判字號】    90,上易,93
【裁判日期】    900220
【裁判案由】    公然侮辱
【裁判全文】
臺灣高等法院臺南分院刑事判決                    九十年度上易字第九三號  Ｃ
      上  訴  人
      即  被  告  甲  ○  ○
      選任辯護人  陳  郁  芬  律師
右上訴人因公然侮辱案件，不服臺灣臺南地方法院八十九年度易字第二ＯＯ九號中華
民國八十九年十二月十三日第一審判決（起訴案號：臺灣臺南地方法院檢察署八十九
年度偵字第七一二四號），提起上訴，本院判決如左：
      主      文
原判決撤銷。
甲○○無罪。
      理      由
一、公訴意旨略以：被告甲○○與告訴人乙○○同在台南巿西門路四段小北夜巿經營
    攤販生意，兩人因生意競爭素有嫌隙。甲○○之母洪葉雪月於民國八十九年五月
    二十七日十八時許，因違規將小北夜市第四十九號攤位之桌椅，擺設到攤位外，
    為小北夜市管理員王永全阻止，乙○○亦在場勸說，甲○○心生不滿，竟意圖散
    布於眾，在第四十八號攤位之公開場合，以台語指摘乙○○「兒子女兒都是你太
    太討客兄生的」、「哭爸、死爸」等語，足以毀損乙○○之名譽。因認被告涉犯
    刑法第三百十條第一項之誹謗罪嫌等語。
二、按犯罪事實應依證據認定之，無證據不得推定其犯罪事實，又不能證明被告犯罪
    者，應諭知無罪之判決，刑事訴訟法第一百五十四條、第三百零一條第一項分別
    定有明文。又認定不利於被告之事實，須依積極證據，苟積極證據不足為不利於
    被告事實之認定時，即應為有利於被告之認定，更不必有何有利之證據（最高法
    院三十年上字第八一六號判例參照）。再事實之認定，應憑證據，如未能發現相
    當證據，或證據不足以證明，自不能以推測或擬制之方法，為裁判基礎（最高法
    院四十年台上字第八六號判例參照）。又告訴人之告訴，本以使被告受刑事訴追
    為目的，故其陳述是否與事實相符，自應調查其他證據，以資審認，苟其所為攻
    擊之詞，尚有瑕疵，則在此瑕疵未予究明以前，即不能遽採為斷罪之基礎（最高
    法院五十二年台上字第一三００號、六十一年台上字第三０九九號判例參照）。
三、訊據上訴人即被告甲○○自始至終決矢口否認有上揭誹謗犯行，並辯稱：八十九
    年五月二十七日星期六下午，因逢週休二日，生意很好，被告忙於招呼客人照顧
    生意，根本未涉入告訴人乙○○、證人張大有、葉月琴及洪葉雪月之口角爭端。
    告訴人乙○○及證人張大有常藉口搶生意滋生糾紛，市場商家無人不知，證人張
    大有之證詞係偽證，告訴人是誣告云云。經查：右揭事實雖據告訴人乙○○指訴
    ，並經證人張大有到庭結證。惟告訴人乙○○於偵查中具狀指稱：被告於八十九
    年五月二十七日十八時許，在小北夜市第四十八號攤位前辱罵我三字經，並咨意
    而言我的妻子「討客兄」等語（見偵查卷第二頁），核與證人張大有於偵查中證
    稱：被告罵乙○○的二個兒子、一個女兒，都是他太太討客兄生的，「哭爸」、
    「死爸」等語（見同上卷第八頁反面、第九頁正面）之內容已有不符之處，且與
    告訴人於原審調查中指稱：葉月琴罵我是女人、是同性戀，被告聽後也從第四十
    八號攤位跑過來罵我是女人，我說我生三個小孩怎會是女人，被告即回我說「你
    那三個小孩，是你太太討客兄生的」等語（見原審卷第二十三頁）之情節亦有出
    入，參以告訴人另陳稱：幫我作證之張大有也有遭他們（指被告之母親、阿姨等
    人）罵。張大有來幫我招攬生意，被告就辱罵張大有在賣猴子肉等語（見原審卷
    第二十四頁），且事實上證人張大有與告訴人於案發時有與被告之母親洪葉雪月
    、阿姨葉月琴因擺攤糾紛而相互謾罵，告訴人於原審呈送之錄音帶及譯文在卷足
    稽（見原審卷第六十四至六十八頁），足見證人張大有與告訴人具有幫其招攬生
    意之密切關係，且亦捲入本件擺攤糾紛中而具事主之地位，顯與告訴人係站在同
    一立場，而與被告、被告之母親、阿姨等人係處於對立之地位，其證詞已難期公
    正，是則上開告訴人乙○○之指訴及證人張大有之證詞，難令人盡信。再參以證
    人即當天前來取締之該夜市管理員王永全於原審到庭證稱：「（問：編號四十八
    、四十九號攤位有無違規擺設桌子？）洪葉雪月有擺。我取締後，洪葉雪月說別
    人也有擺，我說別人擺，我會去處理。在談話中，對面一二六號告訴人乙○○就
    出來與洪葉雪月爭執，有無辱我不清楚。（問：對者除洪葉雪月及乙○○外
    ，有無人參與？）無。甲○○在另一個攤位，我沒有聽到他有。（問：葉月琴
    有無參與辱？）我只注意乙○○與洪葉雪月之爭執，其他人有無辱我不清楚
    。（問：是否聽到甲○○以台語乙○○說「哭爸、死爸、兒子女兒都是太太討
    客兄生的」？）我沒有注意到」等語（見原審卷五十四、五十五頁）；另證人趙
    翠英證稱：「他們的爭執我都有看到，我在他們對面一百二十三、一百二十四號
    攤位。甲○○絕對沒有乙○○。乙○○與張大有不知那一位甲○○的母親及
    妹妹說『他們就是沒父親來管教，母親討客兄生的小孩才那麼兇』也葉月琴跛
    腳」等語。證人劉寶林到庭證稱：「（問：當天有無聽到甲○○乙○○？）沒
    有。有聽到甲○○的妹妹被。」等語（見原審卷第三十八頁），均不足以證明
    被告有對告訴人為上開謾罵之行為。又告訴人於原審所呈送之上開錄音帶及譯文
    之內容並未有被告任何謾罵聲因或字眼在內，尚難據以對被告不利認定之依據。
四、故被告等上開所辯，應足採取。此外復查無其他積極證據足證被告等涉有何犯行
    ，揆諸首開說明，應認本件無由成立公然侮辱或誹謗等罪，依前揭法條規定與說
    明，自屬不能證明被告犯罪。原審對被告疏未詳加審究，遽認成立誹謗罪，自有
    違誤。被告上訴意旨否認犯罪而指摘原判決不當，為有理由，自應由本院將原判
    決予以撤銷改判被告無罪。
據上論斷，應依刑事訴訟法第三百六十九條第一項前段、第三百六十四條、第三百零
一條第一項，判決如主文。
本案經檢察官邱克斌到庭執行職務。
中    華    民    國      九十      年      二      月      二十        日
                                  臺灣高等法院臺南分院刑事第一庭
                                      審判長法官  王    浦    傑
                                            法官  黃    聰    明
                                            法官  黃    三    哲
右正本證明與原本無異。
不得上訴。
                                      法院書記官  蔡    振    豐
中    華    民    國      九十      年      二      月     二十二       日


司法院資訊處製作；財團法人民間司法改革基金會備份。
